【裁判字號】    98,重訴,167
【裁判日期】    990225
【裁判案由】    返還土地等
【裁判全文】
臺灣士林地方法院民事判決             98年度重訴字第167號
原      告  臺北市政府消防局
法定代理人  庚○○
訴訟代理人  鍾明達律師
被      告  丙○○○
訴訟代理人  己○○
被      告  乙○○
            丁○○
            甲○○
            戊○○
上列當事人間返還土地等事件，本院於民國99年2 月9 日言詞辯
論終結，判決如下：
    主  文
被告丙○○○應將坐落臺北市○○區○○段二小段一０六地號土
地如附圖所示Ａ部分（面積一０八點九平方公尺）返還原告。
被告丙○○○應給付原告新臺幣貳拾陸萬仟陸佰玖拾肆元及自
民國九十八年十月二十一日起至清償日止，按週年利率百分之五
計算之利息。暨自民國九十八年十月二十一日起至返還前項土地
之日止，按月給付原告新臺幣肆仟肆佰拾捌元。
被告戊○○應給付原告新臺幣貳拾陸萬零伍佰貳拾貳元及自民國
九十八年六月十八日起至清償日止，按週年利率百分之五計算之
利息。
原告其餘之訴駁回。
訴訟費用由被告丙○○○負擔十分之四、被告戊○○負擔十分之
一，餘由原告負擔。
本判決第一項於原告以新臺幣壹佰伍拾玖萬元供擔保後，得假執
行。被告丙○○○如為原告供擔保金新臺幣肆佰柒拾陸萬玖仟捌
佰貳拾元後，得免為假執行。
本判決第二項前段於原告以新臺幣玖萬元供擔保後，得假執行。
被告丙○○○如為原告供擔保金新臺幣貳拾陸萬仟陸佰玖拾肆
元後，得免為假執行。
本判決第二項後段於原告按月以新臺幣壹仟伍佰元供擔保後，得
假執行。被告丙○○○如按月為原告供擔保金新臺幣肆仟肆佰
拾捌元後，得免為假執行。
本判決第三項於原告以新臺幣玖萬元供擔保後，得假執行。
原告其餘假執行之聲請駁回。
    事  實  及  理  由
一、本件被告戊○○未於最後言詞辯論期日到場，核無民事訴訟
    法第386 條各款所列情形，依原告之聲請，由其一造辯論而
    為判決。
二、原告起訴主張：坐落臺北市○○區○○段2 小段106 地號土
    地（下稱系爭土地）為中華民國所有，伊為管理機關。門牌
    號碼臺北市○○區○○路122 號房屋（下稱系爭122 號房屋
    ），為伊經管之宿舍。詎被告丙○○○、丁○○、甲○○、
    乙○○之被繼承人王松根竟擅於系爭土地上搭建門牌號碼為
    臺北市○○區○○街1-1 號房屋（下稱系爭1-1 號房屋），
    而無權占用系爭土地如附圖所示A 部分（面積108.9 平方公
    尺），現則由王松根之繼承人即被告丙○○○、丁○○、甲○○、乙○○占用中。被告戊○○則自民國80年8 月21日起
    即無權占用系爭122 號房屋，迄98年7 月24日始遷出。爰依
    民法第767 條、第179 條規定請求被告丙○○○、丁○○、
    甲○○、乙○○拆除系爭1-1 號房屋返還系爭土地及給付自
    93年5 月20日起至98年5 月19日止相當於租金之不當得利，
    暨請求被告戊○○給付自93年5 月20日起至98年5 月19日止
    相當於租金之不當得利等情。並聲明：(一)被告丙○○○、丁○○、甲○○、乙○○應將坐落系爭土地上之系爭1-1 號房
    屋如附圖所示A 部分（面積108.9 平方公尺）拆除，並將基
    地返還原告；(二)被告丙○○○、丁○○、甲○○、乙○○應
    給付原告新臺幣（下同）43萬9,213 元，及起訴狀繕本送達
    翌日起至清償日止，按週年利率5%計算之利息；暨自起訴狀
    繕本送達翌日起至返還上開土地之日止，按月給付原告7,39
    6 元；(三)被告戊○○應給付原告43萬3,873 元，及自起訴狀
    繕本送達之翌日起至清償日止，按週年利率5%計算之利息；
    (四)願供擔保請准宣告假執行。
三、被告丙○○○、丁○○、甲○○、乙○○則以：王松根為伊
    等之被繼承人，系爭1-1 號房屋為陽明山管理局配予王松根
    之眷舍，王松根於88年1 月4 日死亡，其配偶即被告丙○○○有權續住，並非無權占用系爭1-1 號房屋，亦非無權占用
    系爭土地。而被告丁○○、甲○○、乙○○均未占有系爭1-
    1 號房屋及系爭土地。且原告現請求伊等返還系爭土地亦有
    違誠信原則，請求給付之不當得利金額亦過高等語置辯。並
    聲明：(一)駁回原告之訴及假執行之聲請；(二)如受不利判決，
    願供擔保請准宣告假執行。
四、被告戊○○則以：伊並無占用系爭122 號房屋，僅係受友人
    孫大公之託而將戶籍遷入，並以伊之名義申辦水電，然伊未
    居住於系爭122 號房屋，而係住於臺北市大安區。又孫大公
    原置於其內之家具，伊亦已處理完畢，原告請求自無理由等
    語置辯。並聲明：駁回原告之訴。
五、兩造所不爭執之事實：
  (一)系爭土地及系爭122 號房屋為中華民國所有，原告為管理機
    關。
  (二)系爭1-1 號房屋坐落系爭土地如附圖所示A 部分，面積108.
    9 平方公尺。
  (三)系爭122 號房屋坐落系爭土地如附圖所示B 部分，面積68.5
    7 平方公尺，系爭122 號房屋前空地坐落系爭土地如附圖所
    示B1部分，面積39.02 平方公尺。
  (四)王松根原任職於陽明山管理局，67年間左右於中山區公所退
    休，嗣於88年1 月4 日死亡，被告丙○○○為王松根之配偶
    ，被告丁○○、甲○○、乙○○為王松根之子女。
六、本件之爭點：(一)被告丙○○○、丁○○、甲○○、乙○○是
    否無權占用系爭土地如附圖所示A 部分？(二)被告戊○○是否
    無權占有系爭土地如附圖所示B 、B1部分？(三)原告得否請求
    被告丙○○○、丁○○、甲○○、乙○○拆除系爭1-1 號房
    屋如附圖所示A 部分，返還占用基地？(四)原告得否請求被告
    丙○○○、丁○○、甲○○、乙○○給付相當於租金之不當
    得利？金額若干？(五)原告得否請求被告戊○○給付相當於租
    金之不當得利？金額若干？茲析述如下：
  (一)被告丙○○○、丁○○、甲○○、乙○○是否無權占用系爭
    土地如附圖所示A部分？經查：
    按對於物有事實上管領之力者，為占有人，民法第940 條
      定有明文。原告主張被告丁○○、甲○○、乙○○占用系
      爭土地如附圖所示A 部分，為上開被告所否認。經查，系
      爭1-1 號房屋雖坐落系爭土地如附圖所示A 部分，面積10
      8.9 平方公尺，固為兩造所不爭執之事實，已如上五之(二)
      所述，復有複丈成果圖在卷為憑，然原告並未舉證被告乙○○有占用系爭1-1 號房屋之事實，更難據以推認被告乙○○有占用系爭土地如附圖所示A 部分之事實。至被告丁○○、甲○○雖設籍於系爭1-1 號房屋，然單純之設立戶
      籍，與就系爭房屋是否有事實上管領力乃屬二事，且被告
      丁○○、甲○○自92年間起即未居住於系爭1-1 號房屋，
      有其現居地之里長出具之居住證明在卷為憑，是自難單憑
      彼等戶籍之設定即認定彼等有占用系爭1-1 號房屋，再推
      認彼等亦占用系爭1-1 號房屋坐落之基地。
    至被告丙○○○雖自認確有居住於系爭1-1 號房屋之事實
      ，惟否認係無權占用。辯稱系爭1-1 號房屋為其夫王松根
      任職於陽明山管理局所獲配之宿舍。原告則否認系爭1-1
      號房屋為其所管理之宿舍。經查：
      (1)經本院核閱原告所提出之移交清冊，其上確無系爭1-1
        號房屋，又經本院就此向臺北市政府函查，據覆系爭1-
        1 號房屋非該府經管之眷舍，亦有臺北市政府98年11月
        19日府消後字第09804819800 號函在卷為憑。然參諸證
        人即被告丙○○○之夫王松根之同事，亦即曾任陽明山
        管理局總務科科長之辛○○證稱：「當時陽明山管理局
        有配宿舍，大約80、90戶，分三區，一區在陽明國小，
        一區○○○街、一區○○○街。王松根有配到宿舍，當
        時連工友都有配宿舍，他配的宿舍在勝利街，但門牌號
        碼我記不起來。」、「我當科長以後有成立專案小組每
        一家去看，如果毀損比較厲害的，就去幫忙修繕，王松
        根配住的宿舍也有修繕。」、「我任職總務科長時，所
        有宿舍都有登記，但是因為後來陽明山管理局改制，由
        原來臺北縣轉為臺北市轄下，因為這樣財產紀錄轉換混
        亂，有一些財產沒有登錄到臺北市，我不能確定王松根
        配住的這一戶是否有轉登錄到臺北市，但我確定這一戶
        是宿舍。」等語（見本院98年12月3 日言詞辯論筆錄）
        ，依時任陽明山管理局總務科科長之辛○○證詞，已十
        分肯定系爭1-1 號房屋確為斯時之宿舍；參以被告戊○○亦陳稱系爭1-1 號房屋為陽明山管理局管理之宿舍等
        情（見本院98年10月20日言詞辯論筆錄）；復佐諸原告
        所提出之臺北市陽明山管理處移交清冊，與系爭1-1 號
        房屋同為勝利街之1 號至7 號、9 號至12號、14號至17
        號、27號至32號皆屬陽明山管理局經管嗣轉由原告經管
        之宿舍，被告所辯同屬勝利街之系爭1-1 號房屋亦屬宿
        舍等情，當符經驗法則。且原告於起訴之初亦認系爭1-
        1 號房屋為其經管之宿舍，有起訴狀一份在卷為憑。況
        證人辛○○亦證稱陽明山管理局改制，財產紀錄轉換混
        亂，亦確有轉錄遺漏之可能。
      (2)至原告陳稱系爭1-1 號房屋材質為磚造，與勝利街其他
        宿舍材質為木造並不相同，可見非宿舍云云。然依證人
        辛○○上開證言，系爭1-1 號房屋既曾經修繕，自難執
        其材質為磚造即否認為宿舍之事實。
      (3)又原告以系爭1-1 號房屋並未為建物登記，當非其所經
        管之宿舍云云。經查系爭1-1 號房屋雖確未為登記，然
        經本院核對原告所提出之臺北市陽明山管理處移交清冊
        ，其中勝利街6 號、15-1號、15-2號房屋雖為宿舍，亦
        未為登記，是亦難憑有無為建物所有權登記，作為認定
        逕認是否為原告經管宿舍之標準。
      (4)至原告辯稱王松根於46年2 月28日即遷入系爭1-1 號房
        屋，惟斯時王松根未任職於陽明山管理局，亦未任職於
        臺北市中山區公所，顯見系爭房屋非為其任職於陽明山
        管理局獲配之宿舍云云。然經查卷附王松根公務人員命
        令退休事實表所載之歷任職務欄，王松根雖自53年1 月
        15日起始任職於陽明山管理局，而其於42年1 月31日自
        國防部保密局離職後，迄53年1 月15日再任職於陽明山
        管理局，其間並無工作之紀錄，惟斯時國家處於時局動
        盪之際，確有可能如被告丁○○所稱王松根該段時間係
        從事保密工作。是自難以王松根戶籍遷入之日期早於其
        任職於陽明山管理局之時間，即認系爭1-1 號房屋並非
        陽明山管理局所配予王松根之宿舍。
      (5)綜上所述，被告丙○○○所稱系爭1-1 號房屋為其夫王
        松根任職陽明山管理局時所獲配之宿舍，應可採信。故
        系爭1-1 號房屋當係國有，而由原告所管理之宿舍，當
        堪認定。
      (6)按借用人應於契約所定期限屆滿時，返還借用物；未定
        期限者，應於依借貸之目的使用完畢時返還之，民法第
        470 條第1 項前段定有明文。又按因任職關係獲准配住
        宿舍，其性質為使用借貸，目的在使任職者安心盡其職
        責，是倘借用人喪失其與所屬機關之任職關係，當然應
        認依借貸之目的，已使用完畢，配住機關自得請求返還
        （最高法院91年臺上字第1926號判例參照）。故公務員
        於任職期間內獲准配住之宿舍，迨其退休喪失原任職關
        係後，即屬使用完畢，使用借貸關係因而消滅，配住機
        關自得請求返還自明。再按72年4 月29日修正之事務管
        理規則第249 條第2 項規定：「宿舍借用期間，以借用
        人任職各該機關期間為限。借用人調職、離職及退休時
        ，應在3 個月內遷出」。公務人員借用宿舍者，於事務
        管理規則修正後，本應依該規定辦理，惟行政院為顧及
        事務管理規則修正前居住宿舍之退休人員生活，於74年
        5 月18日以（74）臺人政肆字第14927 號函釋示：於事
        務管理規則修正前退休，而現仍續住修正前規則所定眷
        屬宿舍之退休人員，暨於事務管理規則修正前配住眷屬
        宿舍，而於規則修正後退休之人員，准予續住至宿舍處
        理時為止。行政院92年12月10日核定之中央各機關學校
        國有眷舍房地處理要點，亦循上開釋示，於第3 點詳列
        所謂合法現住人之條件。然上揭釋示、處理要點均係本
        於照護退休公務人員生活之德意，所為之權宜措施，並
        賦予權責機關處理權限，而非賦予退休人員永久居住宿
        舍之權利，宿舍貸與機關自有權決定宿舍是否准予續住
        。無論該退休人員是否符合上開處理要點之規定，宿舍
        貸與機關仍得本於機關宿舍管理需要，自行裁量是否准
        予續住權利。故宿舍貸與機關所為催請返還宿舍之行為
        ，即係處理行為，受貸與機關催請返還宿舍之退休人員
        ，即負有返還宿舍之義務。縱宿舍貸與機關准予退休人
        員續住宿舍，亦僅係宿舍貸與機關因權宜考量暫緩向退
        休人員行使返還權利，非謂宿舍貸與機關與退休人員間
        另有使用借貸關係存在或賦予退休人員續住之權利。
      (7)查系爭1-1 號房屋雖為陽明山管理局所配住予被告之被
        繼承人王松根之宿舍，然依卷附公務人員命令退休事實
        表所示，王松根於53年1 月15日起至63年1 月31日止於
        陽明山管理局任職，自63年2 月1 日起則轉至臺北市中
        山區公所任職，又王松根於67年間左右於中山區公所退
        休（依卷附退休事實表所載，實際退休日期應為66年11
        月）嗣於88年1 月4 日死亡，被告丙○○○為王松根之
        配偶，為兩造所不爭執之事實，亦如上五之(四)所述。揆
        諸上開說明，王松根與原任職機關間就系爭1-1 號房屋
        之使用借貸關係，應於63年1 月31日自陽明山管理局離
        職時即已當然終止，至遲至其於66年11月退休之際，亦
        已終止。縱其後系爭1-1 號房屋之管理機關准予王松根
        續住，亦僅係宿舍貸與機關因權宜考量暫緩向王松根行
        使返還權利，非謂宿舍貸與機關與王松根間另有使用借
        貸關係存在或賦予王松根續住之權利。至行政院92年12
        月10日函核定之中央各機關學校國有眷舍房地處理要點
        ，性質上乃機關之規章，並非王松根與原任職機關間就
        系爭1-1 號房屋之契約內容之一部分，自難據以認被告
        丙○○○仍有續住系爭1-1 號房屋之合法權源。故被告
        丙○○○至遲自66年11月間起即係無權占有系爭1-1 號
        房屋。
    綜上所述，被告丁○○、甲○○、乙○○並未占用系爭1-
      1 號房屋，被告丙○○○則係無權占用系爭1-1 號房屋。
      而系爭1-1 號房屋坐落系爭土地如附圖所示A 部分，面積
      108.9 平方公尺，為兩造所不爭執之事實，已如上五之(二)
      所述，故被告丁○○、甲○○、乙○○並未占用系爭土地
      如附圖所示A 部分，被告丙○○○則係無權占用系爭土地
      如附圖所示A 部分。
  (二)被告戊○○是否無權占有系爭土地如附圖所示B、B1部分？
    原告主張被告戊○○無權占用系爭土地如附圖所示B 、B1部
    分，為被告戊○○所否認。然查：
    系爭122 號房屋坐落系爭土地如附圖所示B 部分，面積68
      .57 平方公尺，系爭122 號房屋前空地坐落系爭土地如附
      圖所示B1部分，面積39.02 平方公尺，為兩造所不爭執之
      事實，已如上五之(三)所述，是系爭122 號房屋坐落系爭土
      地如附圖所示B 、B1部分，已堪認定。
    被告戊○○雖辯稱系爭122 號房屋為其友人孫大公所住之
      宿舍，其僅係受託將其戶遷入，並未占用系爭122 號房屋
      云云。被告戊○○既自認將戶籍設於系爭122 號房屋（見
      本院98年10月20日言詞辯論筆錄），且系爭122 號房屋於
      80年8 月21日分割新設水表，用戶名稱即為戊○○，98年
      6 月22日用戶申辦中止用水拆除水表，有臺北自來水事業
      處98年7 月24日北市水陽明營字第09831280700 號函在卷
      為憑，被告戊○○復於98年7 月24日簽立切結書予原告，
      將系爭122 號房屋坐落之系爭土地如附圖所示B 、B1部分
      返還予原告，亦有該切結書一份附卷為憑。以被告戊○○
      所稱孫大公遠在美國，被告戊○○設戶籍於系爭122 號房
      屋，且以其名義申設水表近20年，復於原告提起本件訴訟
      後，即將系爭房屋坐落之土地占有返還予原告，足認其就
      系爭122 號房屋已有事實上之管領力，並非如其所辯僅係
      受友人孫大公之託單純將戶籍遷入，復借名申辦水表。其
      上揭所辯核屬避重就輕之詞，不足採信。是足認被告戊○○為系爭122 號房屋之占有人。
    被告戊○○既自81年間至98年7 月24日止為系爭122 號房
      屋之占有人，復未能提出任何合法占有權源之證明，是其
      自係無權占用系爭122 號房屋所坐落之系爭土地如附圖所
      示B 、B1部分，亦堪認定。
  (三)原告得否請求被告丙○○○、丁○○、甲○○、乙○○拆除
    系爭1-1 號房屋如附圖所示A 部分，返還占用基地？
    按所有人對於無權占有或侵奪其所有物者，得請求返還之
      ；對於妨害其所有權者，得請求除去之，民法第767 條前
      段、中段分別定有明文。次按國有財產撥給各地國家機關
      使用者，名義上雖仍為國有，實際上即為使用機關行使所
      有人之權利，故對於是類財產，向准由管領機關起訴，代
      國家主張所有權人之權利（最高法院51年臺上字第2680號
      判例參照）。
    查系爭1-1 號房屋為被告被繼承人王松根任職陽明山管理
      局時所配住之宿舍，被告丁○○、甲○○、乙○○未占用
      系爭土地如附圖所示A 部分，被告丙○○○則係無權占用
      系爭土地如附圖所示A 部分，已如上六之(一)所述。是被告
      丙○○○、丁○○、甲○○、乙○○就系爭1-1 號房屋並
      無處分權，被告丁○○、甲○○、乙○○則未占用系爭土
      地，故原告請求被告丙○○○、丁○○、甲○○、乙○○
      拆除系爭1-1 號房屋如附圖所示A 部分，並請求被告丁○○、甲○○、乙○○返還系爭土地如附圖所示A 部分，並
      無理由，應予駁回。另揆諸上開說明，原告自得請求無權
      占用系爭土地如附圖所示A 部分之被告丙○○○返還系爭
      土地如附圖所示A 部分，原告此部分請求，自應准許。
  (四)原告得否請求被告丙○○○、丁○○、甲○○、乙○○給付
    相當於租金之不當得利？金額若干？
    按無法律上之原因而受利益，致他人受損害者，應返還其
      利益，民法第179 條前段定有明文。次按依不當得利之法
      則請求返還不當得利，以無法律上之原因而受利益，致他
      人受有損害為其要件，故其得請求返還之範圍，應以對方
      所受之利益為度，非以請求人所受損害若干為準，無權占
      有他人土地，可能獲得相當於租金之利益為社會通常之觀
      念（最高法院61年臺上字第1695號判例參照）。又按城市
      地方房屋之租金，以不超過土地及其建築物申報總價額年
      息10% 為限，土地法第97條第1 項亦定有明文。再按公有
      土地以各該宗土地之公告地價為申報地價，平均地權條例
      施行細則第21條亦著有明文。
    被告丙○○○之配偶王松根與原任職機關間就系爭1-1 號
      房屋之使用借貸關係，至遲於66年11月間即已當然終止，
      被告丙○○○自斯時起即係無權占用系爭1-1 號房屋及其
      坐落之土地，即系爭土地如附圖所示A 部分，已如上六之
      (一)所述。揆諸上開說明，原告自得請求被告丙○○○給付
      自93年5 月20日起至98年5 月19日止無權占用系爭土地如
      附圖所示A 部分相當於租金之不當得利。
    系爭土地93年1 月、96年1 月之公告地價分別為每平方公
      尺1 萬6,000 元、1 萬6,300 元，有臺北市政府地政處公
      告地價查詢表一份在卷為憑，而系爭土地坐落臺北市北投
      區陽明山區之臺北市政府消防局陽明山分隊附近、陽明山
      公車總站旁，有本院勘驗筆錄在卷為憑，經審酌系爭土地
      所在位置、交通及生活機能之現況，認每年租金以不超過
      系爭房地申報總價額年息3%為適當。揆諸上開規定，原告
      自得請求被告丙○○○給付自93年5 月20日起至98年5 月
      19日止相當於租金之不當得利26萬3,694 元；自98年10月
      21日起，按月受有不當得利4,438 元（計算式詳見附表一
      所示，原告就此並未主張併依系爭1-1 號房屋之價值計算
      相當於不當得利之租金，本院自應受其拘束，附此敘明）
      。從而，原告請求被告丙○○○給付26萬3,694 元，及自
      起訴狀繕本送達翌日即98年10月21日起至清償日止，按週
      年利率5%計算之利息；暨自起訴狀繕本送達翌日即98年10
      月21日起至返還系爭土地如附圖所示A 部分之日止，按月
      給付原告4,438 元，為有理由，應予准許。逾此部分之請
      求，則無理由，應予駁回。
    又被告丁○○、甲○○、乙○○既未占用系爭土地如附圖
      所示A 部分，已如上所述，則原告請求彼三人給付無權占
      用系爭土地如附圖所示A 部分相當於租金之不當得利，則
      無依據，應予駁回。
  (五)原告得否請求被告戊○○給付相當於租金之不當得利？金額
    若干？
    被告戊○○自81年間起迄98年7 月24日即無權占用系爭122
    號房屋所坐落之系爭土地如附圖所示B 、B1部分，已如上六
    之(二)所述，則揆諸上開六之(四)之說明，原告自得請求被告戊○○給付自93年5 月20日起至98年5 月19日止相當於租金之
    不當得利26萬522 元（計算式詳見附表二所示，原告就此並
    未主張併依系爭122 號房屋之價值計算相當於不當得利之租
    金，本院自應受其拘束，附此敘明）。從而，原告請求被告
    戊○○給付26萬522 元，及自起訴狀繕本送達被告戊○○翌
    日即98年6 月18日（起訴狀繕本第一次送達系爭122 號房屋
    址，未能認定已合法送達，當自被告戊○○於98年6 月17日
    本院現場測量在場時之翌日為遲延利息起算日）起至清償日
    止，按週年利率5%計算之利息，為有理由，應予准許。逾此
    部分之請求，則無理由，應予駁回。
七、綜上所述，原告請求被告丙○○○將系爭土地如附圖所示Ａ
    部分（面積108.9 平方公尺）返還原告，並給付原告26萬3,
    694 元，及自98年10月21日起至清償日止，按週年利率5%計
    算之利息。暨自98年10月21日起至返還上開土地之日止，按
    月給付原告4,438 元。另請求被告戊○○給付原告26萬522
    元，及自98年6 月18日起至清償日止，按週年利率5%計算之
    利息，為有理由，逾此部分之請求，則無理由，應予駁回。
八、原告及被告丙○○○陳明願供擔保，聲請宣告假執行或免為
    假執行，經核原告勝訴部分，合於法律規定，爰分別酌定相
    當之擔保金額宣告之；原告其餘假執行之聲請，因訴之駁回
    而失所依據，不予准許。
九、據上論結，本件原告之訴為一部有理由，一部無理由，依民
    事訴訟法第385 條第1 項前段、第79條、第85條第1 項、第
    390 條第2 項、第392 條第2 項，判決如主文。
中    華    民    國    99    年    2     月    25    日
                  民事第二庭  法  官  方彬彬
以上正本係照原本作成。
如對本判決上訴須於判決送達後廿日內向本院提出上訴狀
中    華    民    國    99    年    2     月    25    日
                              書記官  于耀文
附表一：
期間                  損害金之計算式（單位：新臺幣→元）
93.05.20.-95.12.31. 108.9 ×16000 ×3%×（2+226/365）
                     =000000
00.01.01.-97.12.31. 108.9 ×16300 ×3%×2=000000
00.01.01.-98.05.19. 108.9 ×16300 ×3%×139/365 =20280
                合計：263694元 （元以下四捨五入）
98.10.21.起每月     108.9 ×16300 ×3%×1/12=4438
附表二：
期間                  損害金之計算式（單位：新臺幣→元）
93.05.20.-95.12.31. 107.59 ×16000 ×3%×（2+226/365）
                    =000000
00.01.01.-97.12.31. 107.59 ×16300 ×3%×2=000000
00.01.01.-98.05.19. 107.59 ×16300 ×3%×139/365 =20036
                合計：260522元（元以下四捨五入）

司法院資訊處製作；財團法人民間司法改革基金會備份。
